臺灣高等法院臺南分院刑事判決　 95年度重上更(四)字第488號
上　訴　人
即　被　告　甲○○
選任辯護人　陳文忠律師
　　　　　　蔡青芬律師
上列上訴人因違反貪污治罪條例案件，不服臺灣臺南地方法院9
1年度訴字第283號，中華民國91年11月6日第一審判決（起訴案
號：臺灣臺南地方法院檢察署90年度偵字第8512號），提起上訴
，判決後，經最高法院第4次發回更審，本院判決如下：
    主  文
原判決撤銷。
甲○○公務員，連續對於違背職務之行為，收受賄賂，處有期徒
刑參年。褫奪公權參年。犯罪所得賄款新臺幣捌仟元，沒收之。
    事　　實
一、甲○○係臺南縣新營市○○路88之8號南瀛汽車修護股份有
    限公司（下稱南瀛公司）之汽車檢驗員，亦為交通部公路局
    嘉義區監理所麻豆監理站（下稱麻豆監理站）委託南瀛公司
    代為執行汽車檢驗之檢驗員，負責麻豆監理站範圍內大、小
    型汽車之定期檢驗（不含各級校車、幼稚園、托兒所之幼童
    專用車及大型傾卸框式車輛），及在南瀛公司定期檢驗不合
    格申請覆驗車輛、定期檢驗同時變更顏色檢驗車輛之業務，
    係屬受國家所屬機關依法委託，從事與委託機關權限有關公
    共事務之人員，即貪污治罪條例第2條所稱之公務員。就主
    管檢驗汽車之事務，明知瑞豐汽車商行（瑞豐商行負責人為
    陳禮豐及何春美夫妻，何春美部分業經本院另案92年度上訴
    字第450號依行賄、偽造文書罪判處有期徒刑二年、五月，
    定執行刑為有期徒刑二年三月，褫奪公權三年）所代客辦理
    大貨車檢驗之車輛時，該行職員張莉華所送檢之大貨車部分
    因違規改裝成電子琴花車，依道路交通安全規則第39條之1
    有關之檢驗項目及標準規定，該等車輛均無法通過檢驗，竟
    向張莉華表示不願配合檢驗車輛，張莉華為讓送檢車輛順利
    通過檢驗，經何春美之同意，乃於民國（下同）90年1月10
    日，在電話中對甲○○表示每輛違規改裝成電子琴花車願支
    付新台幣（下同）一千元之代價，2人於電話中達成上開期
    約。甲○○即基於違背職務，收受賄賂之概括犯意，自90年
    1月10日起至同年2月底止，使張莉華送驗之電子琴花車，未
    依規定實際辦理檢驗，以：將檢驗廠設置之定點攝影機及
    查驗引擎號碼之攝影機，避開電子琴花車之裝潢設備；受
    檢車輛實際未到場，僅由張莉華提供受檢車輛之行車執照及
    第三人強制責任保險卡，交甲○○在車輛檢驗紀錄表蓋「合
    格」章之方式，在南瀛公司，連續3次收受張莉華給付之賄
    款共計八千元（各為三千元、二千元、三千元），使違規之
    8部車輛通過檢驗，而在其職務上所掌之公文書車輛檢驗紀
    錄表上簽章，表示檢驗通過，足生損害於主管監督車輛之監
    理機關對於車輛檢驗之正確，嗣因瑞豐汽車商行職員李達山
    離職後，向法務部調查局嘉義市調查站自首，經監聽何春美
    及張莉華之電話而查獲上情。
二、案經法務部調查局嘉義市調查站移送臺灣嘉義地方法院檢察
    署呈請臺灣高等法院臺南分院檢察署檢察長核轉臺灣臺南地
    方法院檢察署檢察官偵查起訴。
    理　　由
甲、關於證據能力方面：
    (一)訊問被告之筆錄內所載之被告陳述與錄音或錄影之內容
        不符者，除筆錄記明因急迫情況而不予連續錄音或錄影
        者外，其不符之部分，不得作為證據，刑事訴訟法第
        100條之1第2項規定自明。查被告甲○○於嘉義市調查
        站90年3月8日之訊問筆錄內所載：「問：你自90年1
        月間再幫忙張莉華檢驗多少部不合格之電子琴花車？張
        莉華有無以任何金錢或好處作為你驗車的代價？答：我
        記得自90年1月間至2月間應該有8部，張莉華每次要我
        幫她檢驗不合格之電子琴花車時，都趁我還在檢驗車輛
        時，將每部一千元的錢夾在我檢驗廠的桌墊下，於事後
        再告訴我，共有3次，記得有2次是3部車，她就各塞了
        三千元，有1次是兩部車，她就塞了二千元，前後共有
        八千元」等語，與錄影帶內上訴人陳述內容，並不相符
        ，另嘉義市調查站於90年4月28日訊問被告之筆錄內所
        載：「問：你為何知道你違背職務幫助張莉華讓大貨
        車改裝成違規電子琴花車順利通過之數量？答：因為張
        莉華於90年1月初與我達成協議，由張莉華以長度、寬
        度、高度完全符合標準，僅引擎號碼不同之代替車輛開
        到南瀛代檢站由我檢驗，我會避開正常檢驗程序，在該
        車輛檢驗紀錄表蓋章通過檢驗，張莉華會給我每輛受驗
        車子一千元，我總共向張莉華收取八千元，所以我確認
        我違背職務讓八輛電子琴花車通過檢驗」云云，與錄影
        帶內上訴人陳述內容，亦不盡相符合，業據本院於民國
        93年2月6日上訴審時勘驗無誤，(詳上訴卷第115頁至第
        126頁)，上開嘉義市調查站訊問上訴人筆錄內所載被告
        陳述與錄影帶內容不符部分，應無證據能力，而被告陳
        述與錄影帶內容相符部分，應有證據能力。
    (二)被告之「自白書」，僅記載其協助張莉華檢驗電子琴車
        輛，絕無收賄情事，張莉華雖宣稱檢驗每輛車願付一千
        元之代價，但其本人嚴予拒絕，又張莉華硬留下之八千
        元，其因在工作中而無法即時退還云云，並未承認其檢
        驗張莉華送驗之電子琴花車，有收受賄賂等情，自不能
        作為證明原判決事實欄所載上訴人違背職務受賄犯行之
        資料，應無證據能力。
    (三)按92年1月14日修正通過之刑事訴訟法施行前，已繫屬
        於各級法院之案件，其以後之訴訟程序，應依修正刑事
        訴訟法終結之，但修正刑事訴訟法施行前已依法定程序
        進行之訴訟程序，其效力不受影響，刑事訴訟法施行法
        第7條之3定有明文。又按刑事訴訟法係92年1月14日修
        正，同年2月6日公布，並於同年9月1日施行。查本件證
        人張莉華於刑事訴訟法新制92年9月1日施行前，於警詢
        及偵查中所為審判外之陳述，雖未以證人身分詰問，然
        依前揭規定，仍具效力，況張莉華又承認調查站未不當
        取供(詳原審卷第47頁)，應認有證據能力。
    (四)嘉義市調查站於90年1月10日、90年2月2日對於張莉華
        實施通訊監察所得張莉華與上訴人電訊通話內容，係依
        據臺灣嘉義地方法院檢察署檢察官林世芬之89年12月16
        日嘉檢森和字第197號通訊監察書、90年1月10日90年嘉
        檢森和字第2號通訊監察書，通訊監察期間分別為89年
        12月16日上午10時起至90年1月12日下午15止、90年1月
        12日起至90年2月9日止，上開期間取得之通訊監察資料
        ，自屬合法，有法務部調查局嘉義市調查站95年11月8
        日嘉市廉字第09500028300號函附卷可查，故該通訊監
        察資料，自屬合法，而有證據能力。
乙、實體方面：
    (一)訊據上訴人即被告甲○○固不否認自88年12月起至90年
        2月間，為臺南縣新營市○○路88之8號南瀛公司之汽車
        檢驗員，為麻豆監理站委託南瀛公司代為執行汽車檢驗
        之檢驗員，負責麻豆監理站範圍內大、小型汽車之定期
        檢驗業務，惟矢口否認有上揭圖利及違背職務收受賄賂
        之犯行，辯稱：張莉華雖有交付伊八千元，但係張莉華
        乘伊在線上檢驗車輛時，自行拿到伊辦公室抽屜裡，共
        有3次，第1次三千元、第2次二千元、第3次三千元，但
        伊並不知道係何用途，因來不及退還，並無收受賄賂之
        意思等語。
    (二)查被告甲○○係南瀛公司之汽車檢驗員，亦為麻豆監理
        站委託南瀛公司代為執行汽車檢驗之檢驗員，負責麻豆
        監理站範圍內大、小型汽車之定期檢驗，及在南瀛公司
        定期檢驗不合格申請覆驗車輛、定期檢驗同時變更顏色
        檢驗車輛之業務，有麻豆監理站委託檢驗合約書在卷可
        憑 (附於偵查卷第35頁至第37頁)，復據交通部公路總
        局嘉義區監理所麻豆監理站95年1月25日嘉監麻字第095
        0001139號函稱：「本站與南瀛汽車修護股份有限公司
        訂立委託檢驗合約書，係依公路法第63條第6項、汽車
        委託檢驗實施辦法第10條訂定。」 (附於本院更三卷第
        71頁、第72頁)，足認被告係屬受公務機關委託從事與
        委託機關權限有關公共事務之人員，為貪污治罪條例第
        2條所稱之公務員，合先敘明。
    (三)被告自90年1月10日至同年2月底止，確在電話中與張莉
        華期約，對甲○○表示每輛違規改裝成電子琴花車願支
        付新台幣 (下同)一千元之代價，2人於電話中達成上開
        期約，甲○○即基於違背職務，先後3次收受賄賂八千
        元，而使8輛違規改裝之電子琴花車，以：將檢驗廠
        設置之定點攝影機及查驗引擎號碼之攝影機，避開電子
        琴花車之裝潢設備；受檢車輛實際未到場，僅由張莉
        華提供受檢車輛之行車執照及第三人強制責任保險卡，
        交甲○○在車輛檢驗紀錄表蓋「合格」章之方式通過檢
        驗等情，有下列證據可供證明：
        (I)被告於90年3月8日在法務部調查局嘉義市調查站 (
            下稱調查站)偵訊時供稱：「問：你除利用前述將
            檢驗廠設置之攝影機，盡量避開電子琴花車之裝潢
            設備，使該車能順利通過檢驗外，有無利用其他方
            式幫忙張莉華，讓不合格之電子琴花車，檢驗通過
            ？答：有的，大概今年 (指90年)1 月間，張莉華
            因客戶的電子琴花車無法到南瀛公司來檢驗，便央
            求我幫忙她，起初我因為她客戶的車子不能來，而
            拒決幫忙，但她一再懇求，我只好答應，我便要她
            將該幾部無法前來之電子琴花車的行車執照及第三
            人強制責任保險卡帶來，直接跳過檢驗程序，我就
            在該等車輛檢驗記錄表上蓋章讓其過關」。復於90
            年4月28日在調查站明確供承：「……而且有部分
            檢驗車輛僅由瑞豐汽車商行會計張莉華提供該車之
            車執照和第三人強制責任保險卡供我辦理車輛檢驗
            ，車輛實際並未到場接受檢驗」 (以上詳偵一卷第
            8頁、第12頁)，且經本院上訴審勘驗上開錄音帶結
            果，確有上開問、答屬實 (詳本院上訴卷第121頁
            、第122頁)。
        (II)證人張莉華於90年3月6日調查站偵訊時供稱：「我
            任職本公司 (擔指瑞豐汽車商行)甚久，故知道本
            公司為使客戶不合格車輛，能夠順利過關，有向客
            戶收受一千元至一萬二千元不等，再用以行賄嘉義
            區監理所第一課檢驗員……行賄方式有每月結算賄
            款一次交，也有在驗車完成後當地場送交賄款，每
            輛不合格車輛行賄金額視不合格情形輕重自一千元
            至六千元不等」、90年3月12日於調查站亦供稱：
            「瑞豐汽車商行非法代辦嘉義縣、市地區電子琴花
            車驗車手續，原由我找臺南縣新營市南瀛公司檢驗
            員甲○○檢驗」 (詳偵一卷第5頁、偵二卷第62頁
            、第63頁)，核與何春美於偵查中所供：「我有同
            意張莉華拿錢給甲○○方便違規車過關」之情節相
            符(詳偵一卷第20頁)。
        (III)再由被告與證人張莉華於電話監聽中，亦分別於
            90年1月10日20時14分21秒至同年月日時26分24秒
            止。90年2月2日7時29分20秒至同年月日時30分
            37秒止，張莉華以0000000000號行動電話撥打被告
            0000000000號行動電話，其二人間之對話內容略以
            ：「Ａ (係張莉華)：我是硬著頭皮打給你的。Ｂ
            (係甲○○)：你少來。Ａ：我在辦公室不方便談，
            我也知道你在辦公室不方便談。Ｂ：好，講重點。
            Ａ：我跟你講，因為老闆娘 (指何春美)不知道我
            的狀況。Ｂ：你有什麼狀況？Ａ：你給我的狀況我
            不敢跟她 (指何春美)說。Ｂ：你換我講，現在我
            們公司 (指南瀛公司)內部好像有點怪怪的。Ａ：
            有點怪？我以為你在生我的氣，我都不敢跟春美說
            ，怕她以為我做人失敗。我先講重點，我覺得你如
            果不方便，我們就車子過去，然後像以前第一次一
            樣處理，講良心話，你不要見怪我。Ｂ：我們公司
            要換系統，變成每一部車的車籍資料一定都要具備
            ，還要里程數，所以你要照以前的方法處理，原則
            上我沒有意見，也是可以。Ａ：哈！你就老實說嘛
            ！Ｂ：我怎能不修理你一下呢？你無法無天啊！Ａ
            ：哈！我跟你講，小任你絕對不能推辭，我今天絕
            不能讓春美他們為所欲為，因為他們從頭到尾還不
            知道狀況，我對天發誓，我們公司跟客戶每一輛車
            收三千元，可是都收在她 (指何春美)的口袋裏，
            這樣我很不爽，因為你憑什麼為我們賣命，小任你
            今天不要想太多，因為我要跟她 (指何春美)爭取
            ，客戶給我們三千元，人家憑什麼為我們負責任。
            我跟春美說，今年春節以後，你們的系統調整了，
            她也懂我的意思，我說叫她每一輛車給小任，不要
            說小任，給南瀛一千元，因為我每個月差不多有十
            輛車。．．我不想讓春美他們太輕而易舉，她們都
            不曉得這樣做責任很重，你憑什麼要為我們負擔這
            個風險，．．Ｂ：唉！Ａ：你聽我講。Ｂ：我是完
            全看你的面子上，沒有你就不可能這樣。Ａ：我知
            道。我不知道怎麼打這一通電話，我怕萬一你把我
            掛電話，我真的會死的很難看。我一直忍到今天，
            春美不知道，可是我不想讓春美這麼輕鬆每一輛車
            賺三千元。Ｂ：我認為你應該讓她知道。Ａ：她已
            經知道一點點，我已經跟她說你不驗車了。可是，
            我說從元月開始，公司車要到南瀛驗車，車子一定
            要開過去，陳禮豐說沒關係，我們儘量配合南瀛，
            車子噸數完全一樣的開過去代檢。我告訴春美，人
            家不能平白無故的替我們擔風險，我說一輛車一千
            元，春美就叫我打電話看你的意思，小任你憑什麼
            為我負擔這個風險，而且他們夫婦都不會做人。我
            跟你講，那天唱歌不是我不去，是春美只叫我陪吃
            飯，不讓我去唱歌，害我裡外不是人，我很為難，
            我一定要把事情說明白，免得你誤會我這麼沒水準
            ，只吃飯，不唱歌。Ｂ：你就直接跟她 (指何春美
            )講，以後南瀛這條路走不通了，幹！Ａ：不要啦
            ！你等我不做了再說。所以我就是說憑什麼要讓你
            們這麼為難，憑什麼小任你要幫我，一輛車一千元
            我才要去驗車，因為他們三千元收的太簡單了，車
            子也不用過去驗，只要行照和保險卡就可以過關，
            又要你來幫我負責任，我都埋在心裏不講，我就是
            要讓他們夫婦知道真的不好做。Ｂ：你就直接跟他
            們講南瀛這條路斷掉。Ａ：不要啦！等我不做了，
            你怎麼修理他們夫婦都沒關係。Ｂ：好啦！那你為
            什麼一定要害我不可呢？Ａ：我不是害你，那我們
            一齊走好了，哈！Ｂ：哦，要走你自己走。Ａ：好
            ，小任，我們就這樣說定了，你也不用不好意思，
            要不然你憑什麼要冒風險，對不對？好不好，你收
            這一千元，我就樂了，我不想讓他們賺三千元。
            Ｂ：那我跟你二一添作五幹嘛。Ａ：小任你就收下
            ，你問心無愧啊！Ｂ：少來，我還是有愧啊！Ａ：
            沒關係啦！我會幫你，我們山東人幫山東人。Ｂ：
            我考慮一下。Ａ：不用考慮，我是硬著頭皮告訴你
            的，等我離開瑞豐，你要不要收這筆錢是你家的事
            ，而且陳禮豐以為我很罩得住。．．Ｂ：搞了半天
            ，你還是罩不住。．．Ａ：喂，這兩天可不可以去
            驗車？我還是車子照去，行照照樣給你，你是星期
            一、三還是二、四？Ｂ：每星期一、三、五，但我
            還在考慮。Ａ：不要嘛！Ｂ：那你就選每星期一、
            三、五的下午四時至五時車子才來驗。Ａ：四點以
            後？Ｂ：好，原則上是這樣，等我考慮。Ａ：我跟
            你講，這一、二天去驗車，拜託你不要再當場給我
            難看，你還是像以前很熱心的樣子，我很要面子。
            ．．Ｂ：好啦！面子做給你，好不好。」（詳偵一
            卷第13頁背面至19頁背面）、「Ａ：新年快樂。Ｂ
            ：你好。Ａ：你昨天晚上關機？Ｂ：幹嘛？Ａ：你
            在坐火車？Ｂ：是，我在坐火車。Ａ：我還有三輛
            車要驗，怎麼辦？找不到車子代驗。Ｂ：去找啊！
            Ａ：有沒有辦法？下午四點多去驗。啊！有沒有辦
            法？今天星期五呢！Ｂ：你。Ａ：我昨天找你，結
            果你關機。Ｂ：車子有開來驗跟沒開來驗還不是一
            樣。Ａ：我四點多到好嗎？Ｂ：好啦！Ａ：謝謝，
            新年快樂。」 (詳見二卷第32頁背面至第33頁)等
            語，上開監聽錄音，業經原審法院於審理時當庭播
            放監聽錄音帶，供被告確認係其與證人張莉華之對
            話無訛 (詳原審卷第127頁)，並經當庭勘驗與「嘉
            義市站通訊監察報告表」 (通話譯文)內容相符，
            有原審法院勘驗筆錄 (詳原審卷第127頁）、嘉義
            市站通訊監察報告表2份 (附於偵二卷號卷第13 頁
            背面至19頁背面；第32頁背面至第33頁)及通訊監
            察錄音帶3捲在卷可稽 (附於本院更二卷證物袋內)
            。參以被告在調查站訊問時，亦坦承：「張莉華表
            示陳禮豐、何春美夫婦已同意每協助檢驗一輛大貨
            車改裝成違規電子琴花車將給我一千元費用，我當
            時僅表示要考慮看看，並請張莉華在每星期一、三
            、五下午四時至五時才將車子開來南瀛代檢站由我
            檢驗」、「至90年1月間，因為張莉華實在找不到
            代檢廠幫忙檢驗這些不合格的車輛，在她苦苦哀求
            下，我最後也只好答應幫她驗車，她還告訴我願意
            給付我每部車一千元，做為協助她不合格電子琴花
            車檢驗通過的代價」 (詳偵查卷一第8頁、第12頁
            、第13頁)，經本院上訴審勘驗上開筆錄，被告確
            曾供稱：「問：她說有一部電子琴花車要給你驗，
            你有無問她，為什麼要給你驗？答：這種東西不必
            問，你去別地方人家不見得會驗，所以就是這樣她
            才會來找我，她有地方驗，就不必來找我」、「我
            盡可能範圍內把鏡頭避開裝璜的部分」、「不拍，
            就跳過實際的檢驗過程」、「檢驗過程就跳過去，
            她說一台給我一千元」、「這八部是她車子沒來」
            、「她實在沒地方可以驗了，她又回來找我，她說
            要不然換一種方式，我幫她驗，她付我一千塊」 (
            詳本院上訴卷第120頁至第129頁)，而上開通訊監
            察資料之取得，係屬合法，己如前述，自得採為證
            據。
        (Ⅳ)綜合上開被告之自白，證人張莉華之證言及通訊監
            察內容，足證被告確有以：將檢驗廠設置之定點
            攝影機及查驗引擎號碼之攝影機，避開電子琴花車
            之裝潢設備；受檢車輛實際未到場，僅由張莉華
            提供受檢車輛之行車執照及第三人強制責任保險卡
            ，交甲○○在車輛檢驗紀錄表蓋「合格」章之方式
            通過檢驗等情。
    (四)被告雖辯稱：南瀛公司之汽車檢驗，過程一定要錄影，
        且必須由2位檢驗員共同檢驗，檢驗紀錄表要經2人共同
        簽章，才能通過檢驗，被告與施玉坤同一組，若被告有
        前述使違規車輛通過檢驗情事，必被錄影，且施玉坤又
        怎會配合簽章，可見公訴人指訴不實云云。惟查：
        (I)汽車檢驗過程依規定固均要錄影，但被告係將檢驗
            廠設置之定點攝影機及查驗引擎號碼之攝影機，故
            避開意違規部分及受檢車輛實際未到場，僅由張莉
            華提供受檢車輛之行車執照及第三人強制責任保險
            卡，交甲○○在車輛檢驗紀錄表蓋「合格」章之方
            式通過檢驗等情，己如前述，其故意規避錄影，自
            難從錄影中查出違法之情形。
        (II)車輛雖由2位檢驗員共同檢驗並共同簽章，但本院
            更一審勘驗南瀛公司自89年12月1日至90年2月底由
            被告甲○○與證人施玉坤負責檢驗車輛之錄影帶結
            果，發現：
            90年1月4日至90年2月5日間之錄影：其中90年1
              月10日上午8時起畫面顯示車輛來檢驗，當時該
              檢驗廠有甲○○、施玉坤2位檢驗員，最後檢驗
              項目檢驗引擎號碼採輪流方式由1人負責，有時
              是甲○○有時是施玉坤，引擎號碼檢驗後由負責
              檢驗之人員在行車執照蓋上日期及檢驗合格章，
              有時是甲○○蓋有時是施玉坤蓋的。有時畫面只
              有看到甲○○1人獨自檢驗沒有看到施玉坤在場
              的畫面，有時只有看到施玉坤獨自檢驗的畫面，
              沒有看到甲○○的畫面。有些大貨車的鏡頭只能
              看到前面車頭，後面如有改裝的話也看不到、90
              年1月19日上午8時49分到同日上午9時2分之間的
              畫面不見、90年1月19日上午9時44分到同日上午
              10時5分之間的畫面不見、90年1月20日下午1時
              40分到同日下午2時32分之間的畫面不見、90年1
              月20日下午2時39分到同日下午3時4分之間的畫
              面不見、90年1月20日下午3時24分到同日下午3
              時4分之間的畫面不見、90年1月21日至90年1月
              28八日之間無錄影、90年1月29日上午9時5分到
              同日上午11時33分之間的畫面不見、90年1月30
              日下午3時53分到同日下午4時5分之間的畫面不
              見、90年2月2日上午9時13分到同日上午9時17
              分之間的畫面不見、90年2月3日下午3時15分到
              同日下午3時40分之間的畫面不見、90年2月5日
              上午9時38分到同日上午9時49分之間的畫面不見
              ，該錄影帶到90年2月5日上午9時49分27七秒結
              束。
            90年2月28日之錄影：該捲錄影帶有錄2月份只錄
              到90年2月28八日1天，在該錄影帶當中，由施玉
              坤及被告輪流檢驗，錄影只錄到車尾部分，沒有
              看到被告和施玉坤共同檢驗的畫面。
            90年2月5日至90年2月27日間之錄影：有小客車
              、廂型車、大貨車、工程車、大客車等車輛接受
              檢驗，由施玉坤和被告甲○○輪流檢驗，看不出
              有施玉坤和被告甲○○共同檢驗畫面，其中大貨
              車部分有的可以看出車樣，有的只照到車尾部分
              ，如果上面有加裝或改裝的畫面也看不出來，其
              中有看到一輛覆有帆布的大貨車。
            90年2月2日之錄影：90年2月2日上午8時26分開
              始檢驗錄影至下午5時35五分止，共有46至47台
              車子檢驗，其中有照到3台大貨車之車牌（後面
              車牌號碼阿拉伯數字分別為937、319、385或386
              ），其中上午9時13分至上午9時17分之畫面錄影
              帶有進行但是沒有看到畫面、下午3時4分至下午
              3時25分之間沒有看到受檢車輛、下午3時25分至
              下午4時也沒有看到受檢車輛、下午4時3分至4時
              20分也沒有看到受檢車輛，下午4時26分至下午
              5時35分也沒有看到受檢車輛。
            90年2月16日之錄影：90年2月16日上午8時15分
              開始檢驗錄影至當日下午4時39分止，共有42台
              車子檢驗，其中有照到2台大貨車之車牌 (後面
              車牌號碼分別為ＵＦ－321、Ｋ3－189)、其中上
              午8時16分到8時40分沒有看到受檢車輛，上午8
              時47分到9時4分沒有看到受檢車輛、上午10時7
              分到10時30分沒有看到受檢車輛、上午10時33
              分至11時5分沒有看到受檢車輛、上午11時11分
              至11時34分沒有看到受檢車輛、上午11時40分至
              12時56分沒有看到受檢車輛、下午1時35分至1時
              45分沒有看到受檢車輛、下午1時48分至3時28分
              沒有看到受檢車輛、下午3時49分至4時26分沒有
              看到受檢車輛、下午4時32分至下午4時38分沒有
              看到受檢車輛等情，有勘驗筆錄可按 (詳本院更
              一卷第55頁、第102頁、第133頁、第134頁)。
            證人即被告在南瀛公司之同事施玉坤雖到庭證稱
              ：在檢驗廠工作時，伊與被告一起檢驗車輛，且
              車子進廠後，均依照檢查設備儀器去檢測，若車
              子未進廠，不可能進行檢查，檢查過程中須經過
              錄影等語 (詳原審卷第47頁)。上開證詞固為檢
              驗車輛應循之正當程序，然並未為被告所遵行，
              被告如何與證人張莉華勾串，以避開通常之檢驗
              程序，均如前述，且有前揭通訊監察報告表2份
              在卷可按，證人施玉坤所證顯係迴護被告之詞，
              不足採信。
        (III)綜上勘驗結果，足證並非每部受檢驗之車輛都是被
            告與證人施玉坤2人一起檢驗，亦有獨自檢驗之情
            形，且錄影亦多所間斷，參以被告於電話中指定張
            莉華於定日、定時將車輛開往檢驗，顯見其有利用
            錄影中斷或獨自一人檢驗之際，替其檢驗違規車輛
            甚明，是被告辯稱：其檢驗時證人施玉坤均在場，
            不可能作假顯屬無據。
    (五)至被告雖辯稱：張莉華雖有交付伊八千元，但係張莉華
        乘伊在線上檢驗車輛時，自行拿到伊辦公室抽屜裡，但
        伊並不知道係何用途，因來不及退還，並無收受賄賂之
        意思一節，經查：
        (I)被告對於證人張莉華前後3次致送賄款之事實，先
            於檢察官偵查時供稱：「是張莉華來驗車，曾有3
            次，拿二千元、三千元、放在我抽屜，等她要走
            才說她有東西放在我抽屜，等我發現，她已經走了
            ，來不及還給她」、「問：為何第1次、第2次之金
            額，不在張莉華第2次、第3次來驗車時還給她？答
            ：當時在工作，沒空還她」等語 (詳偵卷第58頁)
            。嗣於原審法院審理時卻稱：「問：張莉華分幾次
            給你賄款？答：3次，第1、2次我並不確定是否她
            放的。第3次我問她才知道」等語 (詳原審卷第66
            頁)，而張莉華於本院更二審時又稱：「送被告之
            八千元是因為過年快到了，我有幾台車子過去有些
            電機、烤漆損壞，甲○○請他朋友幫我修好，我純
            粹是要答謝他的」 (詳更二卷第103頁)其個人供詞
            前後不一，自相矛盾，與張莉華所供亦不相符，況
            原審審理時，提示調查局筆錄及通訊監察報告，質
            以是否接受張莉華之要求，將違規之電子琴花車通
            過檢驗，並收取賄款每部車一千元，被告亦明確答
            稱：「實在」 (詳原審卷第66頁)，參以被告苟無
            收取賄款之意圖，理應迅將賄款退還，且依其與證
            人張莉華平日尚有以電話聯繫或出外吃飯之情誼觀
            之，被告應有相當多之機會可向證人張莉華反應或
            退還賄款，然其卻遲至90年3月8日調查局偵訊後，
            才將賄款退還何春美，顯見其原本即有收受賄款之
            意圖而收受上開八千元，因恐調查後東窗事發而被
            判刑，始於調查局偵訊後退還該筆款項，是被告所
            辯，尚不足採。
        (II)至證人即被告在南瀛公司之同事盧玟靜雖於原審證
            稱：本案發生前伊曾經在檢驗場看過被告要將錢退
            還張莉華，當時張莉華在車上，跟被告說沒有空，
            就把車子開走了等語(詳原審卷第122頁)。惟詰之
            證人盧玟靜證述：對於被告當時是否要將賄款退還
            給證人張莉華並不知情，只有看見被告到抽屜拿錢
            要還給證人張莉華，且並不知道被告當時係為何原
            因拿多少錢要還給證人張莉華等語 (詳原審卷第12
            2頁)。是其所述縱令實在，亦難認當時被告係為退
            還賄款予證人張莉華，更難以此事後情事遽以證明
            被告自始無收取賄款之意圖。
        (III)本件被告係主動前往調查站投案，其並未遭非法取
            供等情，迭據其於原審法院審理時供承明確 (詳原
            審卷第50頁、第140頁、上訴卷第58頁)，並據調查
            員張志銘於本院上訴審具結證稱：係被告在自由意
            志下陳述，製作筆錄時有錄影屬實 (詳上訴卷第57
            頁)，並經本院勘驗調查局錄影帶無誤，故被告前
            揭調查站之自白除被告陳述與錄音或錄影之內容不
            符者外，其餘均係出於其自由意志下所為，參酌前
            揭通訊監察報告內容，被告身為南瀛公司之汽車檢
            驗員，受理張莉華任職之瑞豐汽車商行所送檢車輛
            之檢驗工作，本為其日常職務所應為，自無所謂承
            擔風險之可言。因此，苟非瑞豐汽車商行所送檢之
            車輛係屬違規者，被告與證人張莉華豈會數度提及
            被告為瑞豐汽車商行擔負風險、證人張莉華何需特
            別與被告約定每星期一、三、五下午四點後再前往
            檢驗等語，且被告為依法令從事公務之受委託執行
            代檢車輛業務公司之檢驗員，其何以能拒絕檢驗瑞
            豐汽車商行所送檢車輛，進而要求證人張莉華轉告
            瑞豐汽車商行老闆娘何春美「南瀛這條路斷了」。
            是以，被告所辯瑞豐汽車商行所送檢之車輛都是合
            格的，所收取之八千元並非賄款云云，顯屬卸責之
            詞，委不足採。
        (Ⅳ)綜上所述，可見被告確有在電話中與張莉華期約每
            輛違規車收賄一千元，而使之違法檢驗通過。則其
            後被告收受張莉華交付之三千元、二千元、三千元
            3次款項，應係違背職務之賄款，甚為明確。
    (六)關於被告於何時檢驗張莉華所送何人所有何種車輛讓其
        違法檢驗通過一節。證人張莉華於偵查中證稱：「要看
        客戶資料，但調查站於90年3月6日14時18分至14時45分
        前往瑞豐行辦公室，但未拿到客戶資料簿」（詳偵二卷
        第64頁），張莉華另供稱：「陳禮豐、何春美嚴格禁止
        本公司員工製作相關行賄私帳及資料，僅指示行賄蔡輝
        桑、劉銅、鄭振榮的辦事員製作行賄資料」（詳偵二
        卷第67頁），原審法院依職權函查有關被告受僱南瀛公
        司期間，違法執行檢驗證人張莉華任職瑞豐汽車商行所
        代客辦理大貨車改裝成電子琴花車之大貨車車籍及檢驗
        之年月日，經嘉義市調查站回覆略稱：「由於張莉華及
        被告甲○○二人均未登載違規改裝電子琴大貨車車號，
        故無法提供該等違規車輛通過檢驗之大貨車車籍及檢驗
        之年月日等書證供參」等語，有法務部調查局嘉義市調
        查站91年9月5日嘉義市廉字第05180509250號函可按 (
        附於原審卷第83頁)。故調查站亦無法提出明確之受檢
        違規車輛，此部分調查途徑已窮，惟被告既承認收受八
        千元，且據其在調查站及原審亦供承每一輛違規車輛代
        檢通過收取一千元，故該八千元，係收取八輛規車輛代
        檢通過之代價，應可認定。
    (七)至被告甲○○於偵、審時，翻異調查站前供，改稱瑞豐
        汽車商行所送檢之車輛都是合格的，調查站之筆錄不實
        ，而張莉華亦稱並無違規車輛送檢驗云云，惟查：
        (I)被告甲○○於原審及本院審理時，已明確供稱：「
            調查站所述屬實」、「並無違法取供」 (詳原審卷
            第66頁、第139頁、上訴卷第56頁、第80頁)，而承
            辦本案之調查員張志銘亦於本院上訴審具結證稱：
            係被告在自由意志下陳述，製作筆錄時有錄影等情
            （詳上訴卷第57頁），經當庭與被告對質，被告對
            證人張志銘之證言亦供認屬實（詳上訴卷第57頁、
            第58頁），參以再被告於90年3月8日調查站之訊問
            錄影帶，經本院上訴審當庭勘驗結果，是張莉華陪
            被告進入偵訊室，其間男調查員拿卷宗進入偵訊室
            ，對被告解釋案情，被告與張莉華還有笑聲，偵訊
            室門還是開著，調查員與兩人寒喧，有說有笑，女
            調查員與兩人交談，並解釋利害關係，勸兩人如果
            有做就坦白並告知被告之權利等情，有訊問錄影帶
            及本院上訴審勘驗筆錄可稽（詳上訴卷第59頁），
            顯見訊問當時雙方交談之氣氛平和，被告並無意志
            受壓迫的情事，被告既係主動到調查站接受訊問，
            且訊問當時有人陪同，復經閱覽筆錄後始簽名，益
            證被告在調查站的筆錄確實係其自己之意思，其自
            白之任意性已無可疑。故除筆錄內所載之被告陳述
            與錄音或錄影之內容不符者外，其他陳述與錄影帶
            內容相符部分，應有證據能力。
        (II)被告於調查站訊問時，既稱將違規車輛以：將檢
            驗廠設置之定點攝影機及查驗引擎號碼之攝影機，
            避開電子琴花車之裝潢設備；受檢車輛實際未到
            場，僅由張莉華提供受檢車輛之行車執照及第三人
            強制責任保險卡，交甲○○在車輛檢驗紀錄表蓋「
            合格」章之方式通過檢驗，且與通訊監聽內容相符
            ，核與張莉華於本院更二審時所稱：「送被告之八
            千元是因為過年快到了，我有幾台車子過去有些電
            機、烤漆損壞，甲○○請他朋友幫我修好，我純粹
            是要答謝他的」 (詳更二卷第103頁)，之情節不符
            。
        (III)綜上所述被告甲○○辯稱：調調查站所供不實及改
            稱瑞豐汽車商行所送檢之車輛都是合格的，而張莉
            華亦符合其說，均與上開卷證不符，均不足取。
    (八)按行為後法律有變更者，適用行為時之法律。但行為後
        之法律有利於行為人者，適用最有利於行為人之法律，
        新刑法（94年2月2日公布，於95年7月1日施行）第2條
        第1項定有明文，故行為人實施犯罪行為後，法律有變
        更，依上開新刑法第2條第1項規定，原則上應適用行為
        時之法律，例外於新法較有利於行為人時，始適用新法
        ，即採「從舊從輕原則」。惟基於罪刑法定原則及法律
        不溯及既往原則，行為之處罰，以行為時之法律有明文
        規定者為限，必行為時與行為後之法律均有處罰之規定
        ，始有新法第2條第1項之適用（最高法院95年度第8次
        刑事庭會議決議意旨參照），至新舊法孰重孰輕，應以
        其可罰性範圍及刑之重輕為主要比較對象，本件被告於
        犯罪行為後法律有變更，茲比較適用新舊法如下：
        (I)刑法關於公務員之規定：於94年2月2日修正公布，
            於95年7月1日施行，修正後刑法第10條第2項規定
            ：「稱公務員者，謂下列人員：一、依法令服務於
            國家、地方自治團體所屬機關而具有法定職務權限
            ，以及其他依法令從事於公共事務，而具有法定職
            務權限者。二、受國家、地方自治團體所屬機關依
            法委託，從事與委託機關權限有關之公共事務者。
            」貪污治罪條例第二條關於公務員之規定，配合上
            開刑法公務員規定之修正，於95年5月5日亦修正貪
            污治罪條例第2條關於公務員之規定，並自95年7月
            1日施行，原第2條關於公務員之規定：「依據法令
            從事公務之人員，犯本條例之罪者，依本條例處斷
            ；其受公務機關委託承辦公務之人，犯本條例之罪
            者，亦同。」修正為：「公務員犯本條例之罪者，
            依本條例處斷」因此修正後貪污治罪條例第2條關
            於公務員之規定即應適用新刑法第10條第2項公務
            員定義，因新刑法規定公務員定義範圍較為具體限
            縮，自以新刑法之規定對被告有利，依刑法第2條
            第1項規定，比較新舊法規定，應適用有利於被告
            之新貪污治罪條例第2條（即新刑法第10條第2項公
            務員規定）。被告係南瀛公司之汽車檢驗員，亦為
            交通部公路局嘉義區監理所麻豆監理站委託南瀛公
            司代為執行汽車檢驗之檢驗員，負責麻豆監理站範
            圍內大、小型汽車之定期檢驗（不含各級校車、幼
            稚園、托兒所之幼童專用車及大型傾卸框式車輛）
            ，及在南瀛公司定期檢驗不合格申請覆驗車輛、定
            期檢驗同時變更顏色檢驗車輛之業務，係屬受國家
            所屬機關依法委託，從事與委託機關權限有關公共
            事務之人員，即貪污治罪條例第2條所稱之公務員
            。
        (II)關於牽連犯及連續犯部分：新刑法於95年7月1日施
            行已刪除原第55條後段牽連犯、第56條連續犯之規
            定，修正後新刑法既刪除第55條後段牽連犯、第56
            條連續犯之相關規定，則前開數行為，因係屬侵害
            數個個別不同之法益，自應以數個獨立罪刑論處，
            併合處罰後合併定其應執行刑。依新刑法第2條第1
            項規定比較新舊刑法適用之結果，均以修正前之舊
            刑法規定較有利於被告。
        (III)關於刑法第59條部分：刑第條酌減其刑之概念法已
            加以修正。修正前刑法第59條規定「犯罪之情狀可
            憫恕者，得酌量減輕其刑」。新刑法第59條則規定
            ：「犯罪之情狀顯可憫恕，認科以最低度刑仍嫌過
            重者，得酌量減輕其刑」，雖新刑法酌減其刑之條
            件較嚴謹，依最高法院95年度第8次刑事庭會議決
            議認此為法院就刑之酌減審認標準見解之明文化，
            非屬法律之變更，自應適用新刑法第59條規定，不
            須再依刑法第2條第1項規定比較。
        (Ⅳ)關於刑法第37條部分：刑法第37條關於有期徒刑褫
            奪公權之宣告，新刑法規定：「宣告一年以上有期
            徒刑，依犯罪之性質認為有褫奪公權之必要者，宣
            告一年以上十年以下褫奪公權」，修正前刑法則規
            定：「宣告六月以上有期徒刑，依犯罪之性質認為
            有褫奪公權之必要者，宣告褫奪公權一年以上十年
            以下」，因屬從刑亦隨主刑適用同一準據法，則應
            依主刑適用新刑法公務員規定（新貪污治罪條例第
            二條規定），自應依刑法第37條規定。
    (九)查被告係屬受國家所屬機關依法委託，從事與委託機關
        權限有關公共事務之人員，即貪污治罪條例第2條所稱
        之公務員，竟自90年1月間在電話中與張莉華期約每輛
        違規車檢驗通過，由張莉華交付被告一千元，並自90
        年1月10日起至同年2月底止，連續3次就其違背職務之
        驗車行為收受賄賂，係犯同條例第4條第1項第5款之違
        背職務收受賄賂罪。被告未實際檢驗張莉華代客送驗之
        電子琴花車，竟收受張莉華交付之賄賂，而在其職務上
        所掌之公文書車輛檢驗紀錄表上簽章以示該等違規改裝
        成電子琴花車之車輛檢驗合格，自足生損害於主管監督
        車輛之監理機關對於車輛檢驗之正確，係犯刑法第213
        條之公務員登載不實罪。被告先後3次就其違背職務之
        驗車行為收受賄賂，及8次公務員登載不實罪，均時間
        緊接，犯罪構成要件相同，顯係基於概括犯意反覆為之
        ，為連續犯，應依修正前刑法第56條規定，各以一罪論
        ，並加重其刑。所犯上開2罪，有方法結果之牽連關係
        ，應依修正前刑法第55條前段規定，從一重之違背職務
        收受賄賂罪處斷。被告所犯犯刑法第213條之公務員登
        載不實罪部分，檢察官起訴書雖未敘及，因與違背職務
        收受賄賂罪有牽連犯裁判上一罪關係，仍為起訴效力所
        及，應併予審理。被告所犯違背職務所收受之賄賂，情
        節輕微，其所得財物僅八千元，依貪污治罪條例第12條
        第2項規定，減輕其刑，再被告因基於同鄉情誼及一時
        貪念致罹刑章，而其所得財物尚微，嗣又寄還何春美，
        情輕法重，堪予憫恕，雖宣告法定最低度刑，猶嫌過重
        ，依刑法第59條規定，再減輕其刑。上開刑之加重減輕
        ，先加後減原則為之。至賄款八千元已於偵查中繳回 (
        詳偵一卷第35頁)，故不另為追繳之諭知。
    (十)公訴意旨另以：被告甲○○明知違背法令，竟基於圖利
        私人之犯意，自88年12月間某日起，受理檢驗張莉華任
        職之瑞豐汽車商行所代客辦理大貨車檢驗之車輛時，明
        知張莉華所送檢之大貨車部分因違規改裝成電子琴花車
        ，依道路交通安全規則第39條之1有關之檢驗項目及標
        準規定，該等車輛均無法通過檢驗，竟連續以(1)將檢驗
        廠設置之定點攝影機及查驗引擎號碼之攝影機，避開電
        子琴花車之裝潢設備；(2)或由張莉華以長度、寬度、高
        度完全符合標準，僅引擎號碼不同之代替車輛檢驗；(3)
        或受檢車輛實際未到場，僅由張莉華提供受檢車輛之行
        車執照及第三人強制責任保險卡，交甲○○在車輛檢驗
        紀錄表蓋「合格」章等方式，每月約讓十輛該等違規車
        輛通過檢驗，因而使何春美及陳禮豐從88年12月間起至
        89年10月間止，11個月間獲得向客戶收取每輛車三千元
        代檢費，共計實得三十三萬元（十一個月乘三千元）之
        不法利益，認被告涉犯貪污治罪條例第6條第4款之罪等
        語。訊據被告堅決追認有上開犯行，辯稱：張莉華所講
        一個月檢驗10台指的是嘉義監理站的部分，不是南瀛汽
        車修護公司。南瀛公司不可能一月檢驗10台電子花車，
        有時候只有1、2台來等語。查被告於90年3月8日調查站
        固供稱：「自88年底起，張莉華與我熟識之後，張莉華
        即告訴我，說她有工作上的業績壓力，有1部電子琴花
        車要求我幫她檢驗過關，我基於朋友情誼便答應在能幫
        忙的範內儘量幫忙，第1次由張莉華和車主開車前來公
        司驗車，我禁不起張莉華一再的請求，乃將檢驗廠設置
        之定點攝影機和查驗引擎號碼之攝影機，儘量避開電子
        琴花車裝潢設備，使該車能順利通過檢驗」、「我除利
        用前述將檢驗廠設置之攝影機，儘量避開電子琴花車裝
        潢設備，使該車能順利通過檢驗外，尚有在今年1月間
        ，張莉華因客戶的電子琴花車無法到南瀛公司來驗車，
        便央求我幫忙她，起初我因為她客戶的車子不能來，而
        拒絕幫忙，但她一再懇求，我只好答應，我便要她將該
        幾部無法前來之電子琴花車的行車執照及第三人強制責
        任保險卡帶來，直接跳過檢驗程序，我就在該等車輛檢
        驗記錄表上蓋章讓其過關」、「自88年12月至90年2月
        底止，瑞豐汽車商行會計張莉華確實曾要求我協助其辦
        理大貨車改裝成違規電子琴花車順利通過檢驗，我因為
        基於多年情誼，又是山東同鄉，才答應給予幫忙該瑞豐
        汽車商行大貨車改裝成違規電子琴花車順利通過檢驗，
        但因為檢驗時我也沒有特別將車輛車牌號碼登記，且時
        間已久，所以我已不清楚協助通過檢驗之車輛有幾輛，
        也記不清楚車牌號碼」、「我在驗車時僅核對車輛與行
        照之號碼是否相符，不會刻意去登記或記憶所檢驗車輛
        之車牌號碼，而且有部分檢驗車輛僅由瑞豐汽車商行會
        計張莉華提供該車之行車執照和第三人強制責任保險卡
        供我辦理車輛檢驗，車輛實際並未到場接受檢驗，所以
        我沒有印象」等語，惟查被告之自白，不得作為有罪判
        決之唯一證據，仍應調查其他必要之證據，以察是否與
        事實相符，刑事訴訟法第156條第2項定有明文，被告之
        上開自白，因查無補強證據證明其自白與事實相符，析
        述如下：
        (I)證人張莉華於原審即供稱：我所寫的自白書（附於
            偵查卷二第66頁），是講嘉義監理所違法部分（詳
            原審卷第48頁），於本院更二審交互詰問時稱：「
            88年12月至89年10月止，每個月送南瀛汽車場檢驗
            的車輛，不一定，有時候1、2輛，有時候沒有，數
            量沒有辦法確定」、「電話中提及個月差不多有十
            輛車，是我誇大的說法」、「瑞豐車行每輛車向客
            戶收取代檢費差不多六百至三千元，90年年元月份
            時我打電話給他，閒聊的時候才提到過」、「南瀛
            汽車場檢驗的車輛沒有作成客戶紀錄表」（詳更二
            卷第101頁、第102頁）。
        (II)證人賴燕嬿於本院更二審詰問時具結供稱：「瑞豐
            汽車行送車去驗車，如我在嘉義領牌我會寫，我跑
            嘉義，驗車的部分就沒有寫。我每天工作都會寫流
            水帳，但已經被調查站拿去了」（、羊更二卷第10
            5頁），證人陳禮豐於本院更二審詰問時具結供稱
            ：「問：對本院向麻豆監理站調資料，裡面有無瑞
            豐汽車行檢送過去南瀛汽車場的車子？答：有，有
            部分是我公司的客戶。如打勾的部分梅花歌唱重一
            團、真善美電子琴花車社、宜農木業有限公司、水
            上電子琴花車社是向我公司買車」、「我們將這幾
            輛車送驗，沒有無拿錢給檢驗員」（詳更二卷第10
            6頁、第107頁），證人何春美於本院更二審詰問時
            稱：「問：對本院向麻豆監理站函調資料，裡面有
            無你們公司送驗的車？答：我確定有宏泰電子琴花
            車是我們公司的客戶，那一部去檢驗我就不知道」
            、「送電子琴花車，沒有無拿錢給檢驗員」、「瑞
            豐汽車行，每輛車向客戶收代檢費用約六百元至二
            、三千元間」（詳更二卷第107頁、第108頁），可
            見證人張莉華、賴燕嬿、何春美、陳禮豐均未能就
            該商行送請上訴人檢驗違規車輛之牌照號碼予以指
            明，亦無法提出客戶資料以供究詰。且張莉華及何
            春美均證稱；每輛車向客戶收取約六百元至二、三
            千元間代檢費」，故代檢車輛應有些為合格車，商
            行僅收代檢工本費約一百多元（檢驗費四百五十元
            為公眾所知事項）若為違規車始視違規情形多收費
            用，並非瑞豐商行所送檢車輛均為違規車輛，故張
            莉華於電話監聽紀錄中所稱每月約10輛車，每輛車
            收費三千元亦非事實，且張莉華是於電話中（即90
            年1月間）才跟被告提到瑞豐商行商行驗車每車收
            費三千元，此外亦無證據證明被告在此之前即知瑞
            豐商行向車主每車收費三千元，亦無從認定被告有
            以違法使違規車通過而圖利瑞豐商行之意圖。
        (III)瑞豐汽車商行非法代辦嘉義縣、市地區電子琴花車
            驗車手續，陳秀雯、李達山、賴燕嬿、向嘉義監理
            站檢驗人員蔡輝桑、劉銅、鄭振榮行賄之情，業
            經本院以92年上訴字第450號判決，有判決附更一
            卷64頁可按，其中就違法檢驗通過之車牌均有詳細
            臚列，故證人張莉華稱：1月有近10輛車受檢是指
            嘉義地區，與被告無關，應堪採信。且本院以92年
            上訴字第450號判決，就張莉華行賄被告甲○○部
            分亦僅認定90年1月至2月收賄八千元部分，並未認
            定被告甲○○另有圖利瑞豐商行行為。
        (Ⅳ)依本院更二審向麻豆監理站調取88年12月至90年2
            月間南瀛公司代檢通過之3．5噸至10．5噸大貨車
            之車主、車號等資料，麻豆監理站以94年8月23日
            嘉監麻字第09400100124號函復，查閱其中可看出
            為電子琴花車者，約10輛，20車次，有檢驗大貨車
            資料在卷可憑（附於更二卷第66頁至82頁），其中
            應不能均為違規車輛，故被告自88年12月至89年10
            月，應不可能驗過110輛違規車，張莉華所述1個月
            約有10輛違規車經被告檢驗通過一節，應非可採。
       (Ⅴ)綜上所述，除張莉華證述外，並無其他積極證據證
           明被告有一個月檢驗通過瑞豐商行送驗之約10輛違
           規車之情形，且亦無證據證明被告知悉瑞豐商行向
           違規車車主收取每車三千元之費用，且與本院調取
           之驗車資料不符，故被告圖利瑞豐商行之意圖及行
           為均屬不能證明，此外復查無其他任何積極之證據
           ，足認被告有此部分犯行，被告此部分犯行，不能
           證明。因公訴人以此部分與前開有罪收受賄賂部分
           有牽連關係，乃不另諭知無罪。
    (十一)原審予以論罪科刑，固非無見。惟查：(一)被告被訴
          圖利瑞豐商行三十三萬元部分，尚屬不能證明，原審
          予以論罪，並認此部分與有罪部分有吸收關係，尚有
          未洽。(二)原判決未及比較新舊貪污治罪條例及刑法
          之規定，顯有不當。(三)被告行為，除該當貪污治罪
          條例第4條第1項第5款違背職務收受賄賂罪之構成要
          件外，尚牽連犯刑法第213條之公務員職務上文書登
          載不實罪，原判決僅認定被告成立違背職務收受賄賂
          罪，洵有違誤。被告上訴意旨，否認犯罪，雖無理由
          ，但原判決既有上述違誤，自應由本院將原判決撤銷
          改判。爰審酌被告犯罪動機，手段、犯後態度、素行
          非惡，犯罪所得財物非鉅，嗣又寄還何春美等一切情
          狀，量處有期徒刑三年，並依貪污治罪條例第17條之
          規定，褫奪公權三年，以資懲儆。被告犯罪所得財物
          八千元，係寄還何春美，且係以無受賄之意而寄還，
          並非自動繳交其受賄所得，業據其在本院審理時，供
          明在卷 (詳本院96年3月8日筆錄)，並有匯票及存根
          影本附卷可按 (附於偵一卷第24頁、第25頁)，並已
          由何春美交予調查站扣案，不再為追繳之諭知，但核
          其性質係屬瑞豐汽車商行從事非法行為之款項，自不
          宜發還，應依貪污治罪條例第10條第1項之規定沒收
          之。至於被告在調查站偵訊中雖自白犯行，但僅將所
          得賄款八千元退還何春美，並未囑託何春美繳交司法
          機關，已如前述，嗣該款雖由何春美交予調查站扣案
          ，仍不能認係被告自動繳交犯罪所得，核與貪污治罪
          條例第8條第2項所規定自動繳交全部犯罪所得財物減
          輕其刑之要件不符，併予敘明。
丙、據上論斷，應依刑事訴訟法第369條第1項前段、第364條、
    第299條第1項前段、貪污治罪條例第2條、第4條第1項第5款
    、第10條第1項、第17條、第12條第2項，刑法第2條第1項、
    第11條前段、第59條、第37條第2項、修正前刑法第55條、
    第56條，判決如主文。
本案經檢察官林炎昇到庭執行職務。
中　　華　　民　　國　　96　　年　　3    月　　15　  日
                  刑事第五庭    審判長法　官　楊明章
                                      法　官  顏基典
                                      法　官  戴勝利
以上正本證明與原本無異。
如不服本判決，應於收受本判決後十日內向本院提出上訴書狀。
其未敘述上訴理由者並得於提起上訴後十日內向本院補提理由書
狀（均須按他造當事人之人數附繕本）「切勿逕送上級法院」。
　　　　　　　　　　　　　　　　　　　書記官　陳淑貞
中　　華　　民　　國　　96　　年　　3    月　　15　  日
附錄：本判決論罪科刑法條全文：
貪污治罪條例第4條第1項第5款：
有下列行為之一者，處無期徒刑或十年以上有期徒刑，得併科新
台幣一億元以下罰金：
五  對於違背職務之行為，要求、期約或收受賄賂或其他不正利
　　益者。
